【裁判字號】    99,審救,104
【裁判日期】    991018
【裁判案由】    訴訟救助
【裁判全文】
臺灣高雄地方法院民事裁定             99年度審救字第104號
聲  請  人  丙○○
相  對  人  國防部總政治作戰局
法定代理人  甲○○
相  對  人  新亞建設開發股份有限公司
法定代理人  乙○○
相  對  人  毛耀南即尚骨力工程行
相  對  人  王榮安即集安工程行
上列聲請人與相對人間侵權行為損害賠償事件，聲請人聲請訴訟
救助，本院裁定如下：
    主  文
聲請駁回。
    理  由
一、按當事人無資力支出訴訟費用者，依民事訴訟法第107 條規
    定，法院固應依聲請准予救助，惟此所謂無資力，係指窘於
    生活且缺乏經濟信用者而言；申言之，若非取給於自己或家
    族所必需之生活費不能支出訴訟費用，且無籌措款項以支出
    訴訟費用之信用技能，方能謂之為無資力支出訴訟費用（最
    高法院88年度台聲字第582 號裁判參照），且此項請求救助
    之事由，依同法第109 條第2 項、第284 條之規定，應提出
    能即時調查之證據以釋明之。法院調查聲請人是否無資力支
    出訴訟費用，應專就聲請人提出之證據為之，如聲請人並未
    提出證據，或依其提出之證據，未能信其無資力支出訴訟費
    用之主張為真實，即應將其聲請駁回。又經財團法人法律扶
    助基金會（下稱法律扶助基金會）准予法律扶助之無資力者
    ，其於訴訟程序中，向法院聲請訴訟救助時，固應准予訴訟
    救助，但另有不符法律扶助事實之證明者，不在此限，法律
    扶助法第62條亦有明文。是則法院於審理訴訟救助之聲請，
    原則上雖應以法律扶助基金會分會審核認定之「無資力者」
    為判斷依據，惟依法律扶助法第62條但書之規定，法院調查
    結果，如有反於法律扶助事實之認定者，即不受該條規定之
    拘束。
二、經查，本件聲請人聲請訴訟救助，固據提出財團法人法律扶
    助基金會專用委任狀為憑。惟依卷附財團法人法律扶助基金
    會高雄分會審查表之內容觀之，該會審核結果係認聲請人「
    雖不符合無資力，但為勞委會委託案件」等語，故本件聲請
    人並未符合法律扶助法第62條前段所定「經分會准予法律扶
    助之無資力者」之要件，且本院職權調取之稅務電子閘門財
    產所得調件明細表顯示，聲請人名下有田賦2筆、汽車2部及
    投資2 筆，依公告現值核算其財產總額為新台幣（下同）5,
    796,420 元，非無籌措款項以支出訴訟費用之信用技能，故
    尚難認聲請人無資力支出本件訴訟費用30,502元，本件依法
    院調查結果，聲請人確有反於法律扶助事實之認定，其聲請
    訴訟救助，即屬無據，應予駁回。
三、依民事訴訟法第95條、第78條，裁定如主文。
中    華    民    國    99    年    10    月    18    日
                    民事第二庭法  官  謝  雨  真
正本證明與原本無異。
如不服本裁定應於送達後10日內向本院提出抗告狀，並繳納裁判
費新台幣1,000元。
中    華    民    國    99    年    10    月    18    日
                              書記官  林  昭  吟

司法院資訊處製作；財團法人民間司法改革基金會備份。
